臺灣嘉義地方法院刑事判決　　　　　　　 96年度訴字第188號
公　訴　人　臺灣嘉義地方法院檢察署檢察官
被　　　告　乙○○
上列被告因偽造文書等案件，經檢察官提起公訴（95年度偵字第
5139、7473號），被告於本院行準備程序時就犯罪事實為有罪之
陳述，經本院合議庭裁定適用簡式審判程序，判決如下：
    主  文
乙○○連續行使偽造私文書，足以生損害於他人，累犯，處有期
徒刑伍月，如易科罰金，以銀元參佰元折算壹日。附表所示中國
信託商業銀行股份有限公司現金卡、安信信用卡股份有限公司信
用卡、中國國際商業銀行股份有限公司信用卡等申請書上申請人
簽名欄偽造之「甲○○」署名各壹枚，及附表所示安信信用卡股
份有限公司信用卡、中國國際商業銀行股份有限公司信用卡背面
簽名欄偽造之「甲○○」署名各壹枚，均沒收。
    事  實
一、乙○○（原名蕭英鑾）曾犯詐欺罪，經法院判處有期徒刑七
    月，嗣於民國九十年六月二十五日執行完畢。詎不知警惕，
    因信用卡不佳無法申請信用卡或現金卡，竟利用代其女甲○
    ○申請保險而取得其身分證之機會，取得其身分證影本機會
    ，明知並未經甲○○同意或授權，亦明知無償還消費或預借
    現金款項之能力，竟基於偽造私文書及加以行使、及意圖為
    自己不法之所有之概括犯意，先後向中國信託商業銀行股份
    有限公司（下稱：中國信託銀行）、安信信用卡股份有限公
    司（現改名：永豐信用卡股份有限公司，下稱：安信公司）
    及中國國際商業銀行股份有限公司（現改名：兆豐國際商業
    銀行股份有限公司，下稱中國商銀）等金融機構索取現金卡
    或信用卡之申請書，並連續於如附表所示之時間、在不詳地
    點，於申請書填載甲○○個人資料，並在各申請書之申請人
    簽名欄內偽簽「甲○○」署名各一枚，用以表示各該申請書
    內容均係甲○○所為，俟填載完成後，連同甲○○之身分證
    影本向如附表所示之銀行申請信用卡或現金卡，使各發卡銀
    行核卡徵信人員陷於錯誤，誤認係甲○○本人所申辦，進而
    核發交付如附表所示之信用卡及現金卡，同意代為墊付信用
    卡刷卡消費款項或借貸現金供其使用。
二、乙○○先後取得如附表所示之現金卡或信用卡後，承前犯意
    ，先後於：
（一）自九十三年三月十九日起至同年九月六日止，連續持中國
      信託銀行核發現金卡，至金融機構架設之自動付款設備前
      ，冒用甲○○之名義預借現金，藉此不正方法，利用自動
      付款設備取得附表所示現金，花費用罄。
（二）自九十三年一月間起，連續在附表所示安信公司、中國國
      際商業銀行之信用卡背面偽簽甲○○署名一枚，以表示甲
      ○○於該卡有效期限內有權使用該信用卡之辦識及證明，
      並持信用卡至各特約商店持卡消費，在簽帳單上偽簽「甲
      ○○」署名（一式一份），再將所偽造之簽帳單交付特約
      商店之職員，使各該商店之職員誤認係甲○○本人消費，
      而陷於錯誤，交付如附表所示金額價值貨物，均足以生損
      害於如附表所示金融機構對信用卡或現金卡資料管理之正
      確性、甲○○及各該特約商店。嗣後因乙○○繳款不正常
      ，往來銀行於九十五年五月前某日，將帳單投遞至甲○○
      之戶籍地，甲○○發覺有異而報警查獲。
三、案經甲○○及中國信託銀行訴由嘉義市警察局第二分局報告
    臺灣嘉義地方法院檢察署檢察官偵查起訴。
    理  由
一、上揭事實，業據被告乙○○迭於偵審時坦承不諱，並經告訴
    人甲○○警詢時指訴綦詳，復有中國信託銀行九十五年五月
    十九日簡便行文表稿及所附小額信用貸款授信批覆書、現金
    卡申請書影本（警卷第8頁）、安信信用卡公司九十五年六
    月二十八日安信總字第七八三號函文（警卷第10頁）、個人
    戶籍資料查詢結果（乙○○）、中國國際商業銀行九十五年
    八月二十五日信用卡中心風險管理部傳真及附件（信用卡申
    請書）、兆豐國際商業銀行九十五年八月二十五日甲○○信
    用卡（0000000000000000號）影本（警卷第8頁）、中國信
    託銀行告訴狀、中國信託銀行現金卡申請書影本、中國信託
    銀行歷史交易查詢報表（合計盜領金額五萬二千元，見他字
    卷第7頁）、中國信託銀行對帳單、甲○○聲明書、安信信
    用卡公司e-card帳單、安信信用卡公司聲明書、安信信用卡
    公司信用卡申請書、安信信用卡公司九十五年八月二十八日
    函、安信信用卡公司九十五年九月二十一日函附甲○○信用
    卡申請書（偵卷第11頁）、永豐信用卡公司九十六年一月二
    十二日函文（偵卷第46頁）、兆豐國際商業銀行九十六年一
    月三日函文（偵卷第39頁）、及本院卷內中國國際商業銀行
    營業部卡務中心對帳單查詢、及被告信用卡申設資料、永豐
    信用卡股份有限公司九十六年三月十五日永豐信風險管制部
    （96）字第717號函、兆豐國際商業銀行九十六年三月十六
    日（96）兆銀卡字第210號函、財團法人金融聯合徵信中心
    當事人綜合信用報告、中國信託商業銀行陳報狀等附卷可憑
    ，綜上事證，被告自白確與事實相符，要屬無疑；本案事證
    明確，被告犯行，應堪認定。
二、按行為後法律有變更者，適用行為時之法律。但行為後之法
    律有利於行為人者，適用最有利於行為人之法律。此為刑法
    第二條第一項揭示之法律變更從舊從輕原則（臺灣高等法院
    暨所屬法院九十五年法律座談會刑事類提案第十六號參照）
    ，查：
（一）關於罰金刑貨幣單位由銀元修正為新臺幣之法律適用，因
      九十五年七月一日修正公布施行之刑法施行法第一條之一
      增訂「（第一項）中華民國九十四年一月七日刑法修正施
      行後，刑法分則編所定罰金之貨幣單位為新臺幣。（第二
      項）九十四年一月七日刑法修正時，刑法分則編未修正之
      條文定有罰金者，自九十四年一月七日刑法修正施行後，
      就其所定數額提高為三十倍。但七十二年六月二十六日至
      九十四年一月七日新增或修正之條文，就其所定數額提高
      為三倍」，為罰金罰鍰提高標準條例第一條之特別規定，
      經查，刑法第三百三十九條第一項自七十二年六月二十六
      日（即罰金罰鍰提高標準條例修正公布日）迄今未修正，
      其罰金之法定刑為「一千元」（貨幣單位均為「銀元」）
      ，再依罰金罰鍰提高標準條例第一條前段規定罰金刑提高
      十倍為「銀元一萬元」，依現行法規所定貨幣單位折算新
      台幣條例規定折算為「新臺幣三萬元」；又於刑法施行法
      第一條之一施行日（即九十五年七月一日）後，刑法所定
      罰金之貨幣單位改為「新臺幣」，就其所定數額提高三十
      倍，亦為「新臺幣三萬元」，是刑法施行法第一條之一施
      行後，罰金刑貨幣單位雖有「銀元」、「新臺幣」之更異
      ，惟適用結果之罰金額度則無二致，就罰金法定刑提高之
      「刑罰權規範內容」並無利或不利變更，自不生新舊法之
      比較問題，惟應適用具特別法性質之刑法施行法第一條之
      一規定。
（二）刑法第三百三十九條之二第一項係於八十六年十月八日增
      訂公布施行，其罰金之法定刑為「一萬元」（貨幣單位為
      「銀元」），再依罰金罰鍰提高標準條例第五條規定無須
      提高倍數，僅依現行法規所定貨幣單位折算新台幣條例規
      定折算為「新臺幣三萬元」；又於刑法施行法第一條之一
      施行日（即九十五年七月一日）後，刑法所定罰金之貨幣
      單位改為「新臺幣」，就其所定數額提高三倍（刑法施行
      法第一條之一第二項但書），亦為「新臺幣三萬元」，是
      刑法施行法第一條之一施行後，罰金刑貨幣單位雖有「銀
      元」、「新臺幣」之更異，惟適用結果之罰金額度則無二
      致，就罰金法定刑提高之「刑罰權規範內容」並無利或不
      利變更，自不生新舊法之比較問題，惟應適用具特別法性
      質之刑法施行法第一條之一規定。
（三）被告行為後，刑法第三十三條第五款關於「罰金：一元以
      上」規定，修正公布為「罰金：新臺幣一千元以上，以百
      元計算之」，刑法法定本刑中列有罰金刑者，其法定最低
      度罰金刑因之提高，涉及科刑規範變更，自有新舊法比較
      必要（最高法院九十五年第八次刑事庭會議決議參照），
      比較結果，以舊法有利於行為人。
（四）被告行為後，刑法第五十六條連續犯規定，業於九十五年
      七月一日刪除並施行，被告於新法施行前犯行，因連續犯
      規定廢止之法律變更而比較新舊法結果，應適用較有利之
      行為時法論以連續犯。
（五）又被告行為後，刑法第五十五條後段牽連犯規定，業於九
      十五年七月一日刪除並施行，被告施行前犯行，因行為後
      新法刪除牽連犯規定，影響行為人刑罰利或不利之法律效
      果，自屬法律有變更，依新法第二條第一項前段規定，比
      較新、舊法結果，應適用較有利於被告之行為時舊法論以
      牽連犯。
（七）又刑法「罰金刑加減」規定，將舊法「僅加減其最高度」
      規定（刑法第六十八條），改為「最高度及最低度同加減
      之」（刑法第六十七條），罰金法定刑之加減範圍變更，
      屬刑罰權科刑規範變更，自有新舊法比較必要，經比較結
      果，於有加重事由時，舊法最低度刑未同加，對被告較為
      有利。
（八）又因犯罪經判處徒刑確定，執行完畢五年以內，「故意」
      再犯本案法定刑為有期徒刑以上之罪，為累犯，則依九十
      五年七月一日修正施行前後刑法第四十七條新舊法規定，
      均符合累犯之要件，刑罰權規範狀態並無利或不利之變更
      ，不生新舊法比較問題，自應適用現行刑法第四十七條第
      一項規定，論以累犯。
（九）前述法律變更均適用修正前之行為時法，毋庸審酌一體適
      用或分別適用修正前後法律。
（十）又被告行為後，罰金罰鍰提高標準條例第二條已刪除，刑
      法第四十一條第一項前段易科罰金折算標準，由舊法之銀
      元一百元、二百元、三百元修改為新臺幣一千元、二千元
      、三千元，屬科刑規範事項變更，自有就新舊法比較必要
      ，比較結果，應適用較有利於被告之行為時舊法即修正前
      刑法第四十一條第一項前段、廢止前罰金罰鍰提高標準條
      例第二條規定為有利，據為諭知易科罰金之折算標準。
三、按在信用卡背面簽名欄簽名，自形式上整體觀察，即足以知
    悉係表示信用卡之簽名者於信用卡有限期限內有權使用該信
  　用卡之辨識及證明，並非依習慣或特約表示一定用意之證明
  　，性質上係屬刑法第二百十條之私文書（最高法院九十三年
    度第二次刑事庭會議決議參照）。是核被告冒用甲○○名義
    填寫資料於附表所示信用卡及現金卡申請書上，偽簽『甲○
    ○』署名（並連同身分證影本）並持以申請，及取得信用卡
    後在附表所示信用卡背面「持卡人簽名欄」內偽造「甲○○
    」之署名，持以行使等行為，均係犯刑法二百十六條、第二
    百十條之行使偽造私文書罪；被告取得附表所示信用卡後至
    特約商店消費時，在簽帳單上偽造「甲○○」之署名，亦係
    犯刑法二百十六條、第二百十條之行使偽造私文書罪；另先
    後使附表所示公司承辦業務人員陷於錯誤而交付附表所示信
    用卡或現金卡，及持附表所示信用卡消費致使特約商店店員
    陷於錯誤同意簽帳消費而交付附表所示金額價值之財物，係
    犯同法第三百三十九條第一項之詐欺取財罪。前開被告在附
    表所示信用卡、現金卡申請書、及在簽帳單上偽造署名之行
    為，分係偽造信用卡、現金卡申請書及簽帳單私文書之部分
    行為，又此偽造私文書之低度行為，應為行使偽造私文書之
    高度行為所吸收，均不另論罪。公訴人另論被告涉犯刑法第
    二百十七條之偽造署押罪，尚有未洽。另被告持現金卡卡至
    提款機，輸入密碼指令之不正方法，使提款機辨識系統對真
    正持卡人之識別陷於錯誤而交付預借如附表所示之現金，以
    此不正方法由自動付款設備取得他人財物之行為，係犯刑法
    第三百三十九條之二第一項之以不正方法由自動付款設備取
    款罪。被告先後於附表所示犯罪時間多次行使偽造私文書、
    詐欺取財、以不正方法由自動設備取款等犯行，各該多次犯
    行間時間緊接，分別觸犯構成要件相同之罪名，顯係基於概
    括犯意反覆為之，應各依修正前刑法第五十六條連續犯規定
    ，各論以一罪，並各加重其刑。所犯上開行使偽造私文書、
    詐欺取財、以不正方法由自動付款設備取得他人財物罪三罪
    間，有方法、結果之牽連關係，應從情節較重之行使偽造私
    文書罪論處。又被告曾犯詐欺罪，經法院判處有期徒刑七月
    ，嗣於九十年六月二十五日執行完畢，有臺灣嘉義地方法院
    檢察署刑案資料查註紀錄表及臺灣高等法院被告前案紀錄表
    各一份附卷可按，其於徒刑執行完畢五年以內，故意再犯本
    案為有期徒刑以上之罪，為累犯，應依刑法第四十七條第一
    項規定，遞加重其刑。
四、爰審酌被告曾犯詐欺罪，經判處罪刑入監執行完畢，有臺灣
    嘉義地方法院檢察署刑案資料查註紀錄表及臺灣高等法院被
    告前案紀錄表各一份附卷可按，素行非佳；其學歷為高職畢
    業，離婚、子女已成年，目前收入不固定之生活狀況，及自
    其信用卡消費之內容、金額、提領現金卡金額不高，足認被
    告犯罪之動機非惡意謀取，其犯罪時間雖長、次數雖多，然
    冒名申請之信用卡僅三張、取得財物或利益非屬龐大等手段
    、與被害人甲○○為母女關係，雖冒名申請銀行信用卡破壞
    交易之安全，所生危害非輕，惟已清償部分金額，加計利息
    及違約金後，尚有中國信託銀行三萬六千一百五十九元、兆
    豐國際商業銀行二萬五千二百二十九元、永豐信用卡公司二
    萬八千零二元未清償，其女甲○○係因避免債信不良始依法
    追訴等一切情狀，量處如主文所示之刑，併諭知易科罰金之
    折算標準，以資懲儆。被告請求宣告緩刑，惟既曾受有期徒
    刑宣告確定執行完畢五年內再犯，於法不得宣告緩刑，併予
    敘明。
五、附表所示中國信託銀行現金卡申請書上（警卷第8頁）、安
    信信用卡公司信用卡申請書上（偵卷第11頁）、中國國際商
    業銀行信用卡申請書上（警卷第7頁）於申請人簽名欄被告
    偽造之「甲○○」署名各一枚，及附表所示安信信用卡公司
    信用卡、中國國際商業銀行信用卡背面簽名欄被告偽造之「
    甲○○」署名各一枚，應依刑法第二百十九條沒收。至於被
    告持附表所示信用卡至特約商店消費多筆消費，進而在簽帳
    單上偽造之「甲○○」署名，均未扣案，且交付被告之簽帳
    單，業已丟棄滅失，經被告於審理中供陳在卷（本院審判筆
    錄），另存於附表安信信用卡公司、兆豐國際商業銀行簽帳
    單，已逾調閱期限無法提供簽帳單，有永豐信用卡公司九十
    六年一月二十二日函文（偵卷第46頁）、兆豐國際商業銀行
    九十六年一月三日函文（偵卷第39頁），堪認前開簽帳單，
    均已滅失不存在，爰不為沒收之諭知。
據上論斷，應依刑事訴訟法第二百七十三條之一第一項、第二百
九十九條第一項前段，刑法二條第一項前段、第五十六條（廢止
前）、第二百十六條、第二百十條、第三百三十九條第一項、第
二項、第三百三十九條之二第一項、第五十五條（修正前）、第
四十七條第一項、第四十一條第一項前段（修正前）、第二百十
九條，刑法施行法第一條之一第一項、第二項，罰金罰鍰提高標
準條例第二條（廢止前），判決如主文。
本案經檢察官蔡彥守到庭執行職務
中　　華　　民　　國　　96　　年　　4 　　月　　10　　日
                  刑事第一庭法　官　蔡廷宜
以上正本證明與原本無異。
如不服本判決，應於判決送達後10日內向本院提出上訴狀（應附
繕本）。告訴人或被害人如對於本判決不服者，應具備理由請求
檢察官上訴，其上訴期間之計算係以檢察官收受判決正本之日期
為準。
中　　華　　民　　國　　96　　年　　4 　　月　　10　　日
                        　　書記官　蕭琪男
附錄：本案論罪科刑法條全文
中華民國刑法第210條
（偽造變造私文書罪）
偽造、變造私文書，足以生損害於公眾或他人者，處5年以下有
期徒刑。
中華民國刑法第216條
（行使偽造變造或登載不實之文書罪）
行使第 210 條至第 215 條之文書者，依偽造、變造文書或登載不實
事項或使登載不實事項之規定處斷。
中華民國刑法第217條
（偽造盜用印章印文或署押罪）
偽造印章、印文或署押，足以生損害於公眾或他人者，處3年以
下有期徒刑。
盜用印章、印文或署押，足以生損害於公眾或他人者，亦同。
中華民國刑法第219條
（沒收之特例）
偽造之印章、印文或署押，不問屬於犯人與否，沒收之。
刑法第339條
意圖為自己或第三人不法之所有，以詐術使人將本人或第三人之
物交付者，處五年以下有期徒刑、拘役或科或併科一千元以下罰
金。
以前項方法得財產上不法之利益或使第三人得之者，亦同。
前二項之未遂犯罰之。
刑法第339條之2
意圖為自己或第三人不法之所有，以不正方法由自動付款設備取
得他人之物者，處三年以下有期徒刑、拘役或一萬元以下罰金。
以前項方法得財產上不法之利益或使第三人得之者，亦同。
附表：
 附表：
 ┌─────┬────────┬───────────┬─────┐
 │遭詐騙之公│詐騙之態樣      │犯罪時間及手段        │詐騙金額  │
 │司        │                │                      │          │
 ├─────┼────────┼───────────┼─────┤
 │中國信託商│申請「中國信託現│1、於93年3月11日，在不│詐騙金額為│
 │業銀行股份│金卡」而偽簽陳雅│   詳地點，填寫申請書 │52000 元  │
 │有限公司  │蒨之姓名。      │   之資料並偽造署名， │（見他字卷│
 │          │嗣核卡後，取得帳│   復以提出申請之方式 │第7頁）   │
 │          │號為「0000000000│   行使該偽造之申請書 │          │
 │          │53」號之現金卡，│   。                 │          │
 │          │復持之以預借現金│2、自93年3月19日起至93│          │
 │          │。              │   年9 月6日止，持該現│          │
 │          │                │   金卡至自動提款機預 │          │
 │          │                │   借現金。           │          │
 ├─────┼────────┼───────────┼─────┤
 │安信信用卡│申辦信用卡（卡號│1、於93年1月6日前某日 │          │
 │股份有限公│：00000000000000│   ，在不詳地點，填寫 │28002元   │
 │司（現改名│05）而偽簽甲○○│   申請書資料並偽造署 │          │
 │：永豐信用│之姓名。        │   名，復於同年1月6日 │          │
 │卡股份有限│嗣核卡後，持之冒│   ，以提出申請之方式 │          │
 │公司）    │名盜刷。        │   行使該偽造之申請書 │          │
 │          │                │   。                 │          │
 │          │                │2、嗣後持之以至各特約 │          │
 │          │                │   商店盜刷。         │          │
 │          │                │                      │          │
 ├─────┼────────┼───────────┼─────┤
 │中國國際商│申請「中國商銀  │1、於93年2月19日前某日│          │
 │業銀行股份│HI-Q卡」而偽簽陳│   ，在不詳地點，填寫 │14894元   │
 │有限公司（│雅蒨之姓名。    │   申請書之資料，並偽 │          │
 │現改名：兆│嗣核卡後，取得卡│   造署名，復於同年2月│          │
 │豐國際商業│號為「0000000000│   19 日以提出申請之方│          │
 │銀行）    │125875」號之信用│   式行使該偽造之申請 │          │
 │          │卡後，復持之以盜│   書。               │          │
 │          │刷。            │2、自93年2月27日起盜刷│          │
 │          │                │   信用卡。           │          │
 └─────┴────────┴───────────┴─────┘
